臺灣新竹地方法院交通事件裁定　　　　　94年度交聲字第78號
移送機關　　交通部公路總局新竹區監理所新竹市監理站
異議人即
受處分人　　甲○○
上列受處分人因違反道路交通管理處罰條例案件，對於交通部公
路總局新竹區監理所中華民國九十四年一月二十六日所為之處分
(竹監新五字第裁5I-Z00000000號)，聲明異議，本院裁定如下：
    主  文
異議駁回。
    理  由
一、按汽車行駛高速公路，應依速限標誌指示，高速公路交通管
    制規則第五條第一項前段定有明文。又汽車行駛於高速公路
    或設站管制之道路，而不遵管制之規定者，處汽車駕駛人新
    台幣三千元以上六千元以下罰緩。汽車駕駛人，違反道路交
    通管理處罰條例第三十三條者，除依該條規定之罰鍰處罰外
    ，並記違規點數一點，道路交通管理處罰條例第三十三條第
    一項、第六十三條第一項第一款分別定有明文。
二、本件移送意旨略以：異議人即受處分人甲○○於民國九十三
    年十一月二十八日晚上七時二十三分許，駕駛所有車牌號碼
    2L-6871號自小客車，行經國道三號高速公路北向347.1公里
    處，以時速126公里之高速超過限速110公里行駛，而為內政
    部警政署國道公路警察局第八警察隊善化分隊員警陳韋丞、
    馬健原以異議人違反道路交通管理處罰條例第三十三條第一
    項規定，填掣公警局交字第Z00000000號違反道路交通管理
    事件通知單而當場舉發，異議人因不服取締、拒簽姓名於通
    知單上，而為舉發單位逕行交付予異議人。嗣異議人於舉發
    通知單上所載之應到案日期前向原處分機關提出申訴，原處
    分機關調查結果，仍認異議人確有在高速公路上行駛時不遵
    守管制規定超速行駛之行為，遂於九十四年一月二十六日依
    道路交通管理處罰條例第三十三條第一項、第六十三條第一
    項（裁決書漏載第一款）之規定裁處異議人罰鍰新台幣（下
    同）三千元，併記違規點數一點。
三、本件異議意旨略以：
（一）實體部分：異議人當日見前方有值勤員警示意攔檢，本諸
      汽車駕駛人基本常識與正常反應，隨即減速並停車受檢，
      豈料該值勤警竟提示雷射測速槍數據謂異議人違規超速，
      然當日適逢星期收假日，車流量大，同時行進車輛眾多，
      恐係員警誤認而予以攔檢，且雷射測速槍測得之數據為「
      時速126公里、測距350公尺」，然遠達350公尺連目視幾
      乎無法明顯辨識車型、顏色及車牌號碼，如何證明時速
      126公里之數據究係屬於同時行進之數輛自小客車中哪一
      輛，員警若未能精確辨識超速之違規車輛，徒以雷射測速
      槍對350公尺遠之車陣瞄準，待螢幕出現超速數據即以亂
      槍打鳥方式對該車陣搖旗示意攔檢，其舉發顯難令人信服
      。
（二）程序部分：本件係員警當場舉發，且異議人並未簽名收受
      ，更無值勤員警於通知單上載明行為人拒絕簽名收受之事
      由，與違反道路交通管理事件統一裁罰基準及處理細則第
      十一條第一項第一款規定不符，自不得視為異議人業已合
      法收受系爭舉發通知單。
      綜上所述，本件舉發既非逕行舉發，亦無其他積極證據足
      資證明異議人有存在所謂超速違規事實，本件裁決顯屬違
      法，應予撤銷等語。
四、本院認定本件異議應予駁回之理由：
（一）訊據異議人自承其有在前揭時、地駕駛車號2L-6871號自
      小客車之事實，然對於超速之違規事實則矢口否認，辯稱
      ：並無任何證據可資證明本件在高速公路上超速違規者係
      異議人所為。經查，證人即現場舉發本件違規之國道公路
      警察局第八警察隊善化分隊員警陳韋承於九十四年三月三
      十日本院訊問時到庭結證稱：「（問：本件舉發經過？
      ）答：當天七點二十三分我拿雷射槍測距350公尺測得該
      部車當時確實行駛中線車道，該路段有三線車道‥‥，異
      議人停車後我就請異議人將駕行照出示，並告知他的時速
      超速，且將雷射槍給他看，但我們目前的配備沒有辦法把
      違規的車輛同時照相，異議人只能看到速度126及測距350
      公尺，雷射槍無法看到車輛的影像。」、「（問：從瞄準
      器內可以看清車子的車型顏色嗎？）答：瞄準器是一個平
      面鏡，如果我們有掃到該部車超速的話，我們就會把視線
      移開看是哪部車確定一下。（問：有無可能受到車光反射
      的影響而抓不到哪部車超速？）沒有這種經驗過。）」、
      「（問：本件當時的車子是不多？）答：是的，如果車多
      的話，我就先記車號，以巡邏車以車攔車的方式示意駕駛
      人路邊停車；除非車子太多我們就不會去攔停，因為這樣
      會影響安全。」、「（問：用這種雷射槍舉發違規的標準
      程序？）答：開車的人手持雷射槍在車外執行定點式的測
      速，測到違規的話，白天拿紅旗攔停，晚上以指揮棒攔停
      ，另一同事坐在駕駛座旁以照後鏡協助，攔停後請駕駛人
      下車到我們另一個同事那邊，我們就拿雷射槍給他看上面
      的數據，數據只有車速及測距而已，沒有年月日及時間，
      讓駕駛人確認後就開始開紅單。」（見本院卷第十九至二
      十一頁）等語明確；而另一證人即現場舉發本件違規之同
      一警察隊員警馬健原亦到庭證述：「（問：舉發經過？）
      答：陳韋承在測速的時候，測得中線車道有車輛超速，因
      為我們車內有照後鏡，副駕駛座前面也有一個，陳韋承跟
      我說是中線的車輛，我就開警報器、警示燈，我從前面的
      後視鏡觀察，外線車道完全沒有車輛，也沒有並行，只有
      內線車道的前面有車‥‥，陳韋承並且出示雷射槍給異議
      人看‥‥」（見本院卷第二十一頁）等語在卷，二人所證
      述之舉發經過大致相符，且舉發當時亦已提示雷射測速槍
      之違規數據予異議人知悉而善盡告知義務，按證人等係內
      政部警政署國道公路警察局第八隊員警，亦為目睹異議人
      前開違規行為之人證，依卷存證據資料並無任何積極證據
      足以證明證人上開證詞係屬虛偽，亦無足以令人顯信證人
      證述為不可採之品性證據或前科證據存在，本院自不得僅
      以證人為本件開單告發異議人之員警而全盤抹煞其在訴訟
      上所具有之證人資格及其證言之證明力。況交通警員掣單
      舉發違反道路交通管理處罰條例所列之違規事實，本質上
      為行政處分，係公務員基於職務上權力，依法就特定之具
      體事件所為具有公法上效果之單方行政行為，基於公務員
      為公法上行為具有公信力之原則，該行政處分當可被推定
      為真正，則值勤警員本其維護交通秩序、安全職責所為之
      舉發，自應受到合法、正確之推定。
（二）再查，國道公路警察局第八警察隊所配發之雷射測速槍，
      係國外最先進測量行車速率執法儀器，符合國際檢驗規定
      （經認證之實驗室野外測試核可），並經本國法院公證，
      可確信其準確度，執勤人員手持雷射槍測速槍內紅外線點
      對準單一車輛後槍內螢幕即顯示其速度與測距，經確認該
      車速無誤後始予攔查舉發，此有內政部警政署國道公路警
      察局第八警察隊九十三年十二月三十一日公警國八交訴字
      第0930002334號函敘明確，並有證人庭呈之經駐堪薩斯台
      北經濟文化辦事處認證及台北地方法院公證處認證之鑑測
      報告影本在卷為憑（見本院卷第十一、十二頁、第二十五
      至三十八頁），故其精確性無庸置疑。又異議人就雷射測
      速槍之精確性雖未加以質疑，然指摘其僅可顯示數據，並
      無法證明係哪部車違規，員警恐有誤認之虞。蓋雷射測速
      槍僅能顯示速度，無法同時併將所測車輛影像加以錄影或
      拍照存證，此乃為測速器本身設備之客觀條件，如同其餘
      多數測量儀器，如酒精濃度測試器、用以測試尿液毒品反
      應之氣相層析質普儀等，渠等於測量時，亦均無法顯示其
      所測量之客體為何，故苟輔以其他客觀事實，足以認定該
      儀器所施測之客體，自得以前開測量結果為證，尚不能以
      測量儀器未能同時顯示受測對象一情，即逕以推翻其測量
      結果。依上開證人之證述，其舉發過程並未假手他人，且
      除持雷射槍測速之員警於測速時已先認定何者係超速車輛
      外，尚有坐在副駕駛座之員警以照後鏡輔助並再次確認，
      衡情應無誤認之可能，本件既係經曾受訓練且有服勤經驗
      之舉發員警，持有檢驗證明之雷射測速槍為取締工具，測
      得異議人有超速情事，異議人駕駛車輛確有超速行駛之違
      規情事，洵屬明確。
（三）至異議人另以本件係當場舉發，然其並未簽名收受，更無
      值勤員警於通知單上載明行為人拒絕簽名收受之事由，不
      得視為異議人業已合法收受系爭舉發通知單等語置辯，惟
      查，本件業據舉發警員於通知單「收受通知聯者簽章」欄
      上記載「違規人否認超速、拒簽、擎單已交付」，有通知
      單移送聯在卷可稽（見本院卷第六頁），揆諸首揭違反道
      路交通管理事件統一裁罰基準及處理細則第十一條第一項
      第一款之規定可知，本件異議人違反道路交通管理處罰條
      例之行為經查獲為警當場舉發、又拒絕簽章收受該通知單
      ，經舉發警員記明其事由，視為其已收受該通知單，亦即
      ，該通知單已生合法送達於行為人之效力，況本件舉發員
      警已將違規通知單逕行交付予異議人，異議人仍執上開辯
      解，於法無據。
五、綜上所述，本件事證明確，異議人違規行為，應堪認定。從
    而，原處分機關依前揭道路交通管理處罰條例第三十三條第
    一項、第六十三條第一項第一款、違反道路交通管理事件統
    一裁罰基準表之規定，裁處異議人罰鍰三千元，並記違規點
    數一點，核無違誤，本件異議人之異議為無理由，自應將其
    異議駁回。
六、應依道路交通案件處理辦法第十九條，裁定如主文。
中　　華　　民　　國　　94　　年　　5 　　月　　26　　日
　　　　　　　　　交通法庭法　官　  魏瑞紅
以上正本證明與原本無異
如不服本裁定應於送達後5日內向本院提出抗告狀。
中　　華　　民　　國　　94　　年　　5 　　月　　26　　日
                          書記官    吳月華
